【裁判字號】    88,易,3069
【裁判日期】    890823
【裁判案由】    偽造文書
【裁判全文】
臺灣臺南地方法院刑事判決              八十八年度易字第三六九號
    公  訴  人  臺灣臺南地方法院檢察署檢察官
    被      告  丁○○
    選任辯護人  蘇榮達
右列被告因偽造文書案件，經檢察官提起公訴（八十八年度偵字第七二九七號），本
院判決如左：
    主  文
丁○○共同連續明知為不實之事項，而使公務員登載於職務上所掌之公文書，足以生
損害於公眾及他人，處有期徒刑月，如易科罰金，以佰元折算壹日。緩刑年。
    事  實
丁○○明知並無向乙○○購買其所有坐落臺南縣新營市○○路二十六巷十五號房屋之
事實，且丁○○、丙○○相互間，亦明知彼此間無買賣上開房屋之事實，因呂木欽與
乙○○合建房屋產生債務糾紛，二人於民國八十六年八月二十六日協議和解，由乙○○以其所有上開房屋提供呂木欽於二個月內二個月向銀行辦理貸款給付乙○○新臺幣
五十五萬元，呂木欽則於同日簽發未載到期日之相同金額，第三三一六０四號本票給
乙○○為擔保（嗣另簽發七張支票未交付乙○○），詎呂木欽非但未依約履行，竟與
丁○○、丙○○共同基於犯意聯絡，於附表所列時間，丁○○並基於概括之犯意，連
續以假買賣方式須偽簽訂「建築改良物買賣所有權移轉契約書」，再持向臺南縣鹽水
地政事務所申請將上開建物所有權自乙○○名義移轉登記丁○○名下，繼再以相同方
式移轉過戶登記予丙○○名下，使臺南縣鹽水地政事務所承辦公務員將上開虛偽之不
實之買賣移轉移轉過戶登記事項，連續登戴於職務上所掌公文書即建築改良物登記簿
謄本，足以生損害於地政機關對上開土地資料登記管理之正確性，並損害於債權人即
原所有權人乙○○對其債權之保全（呂木欽部分，另案經臺灣高等法院臺南分院判處
有期徒刑四月，緩刑三年確定）。案經乙○○訴請臺灣臺南地方法院檢察署檢察官偵
查起訴。
    理  由
一、訊據被告丁○○對於右揭建物以買賣為原因所為所有權移轉登記，以及非向被害
    人乙○○購買，其與共同被告丙○○之間，亦無支付與收受買賣價金等情，均坦
    承不諱，核與共同被告丙○○及證人呂木欽供述相符，並有臺南縣鹽水地政事務
    所八十八年四月二十二日一字第二七四六號函附上開建築物買賣所有權移轉契約
    書、登記申請書、土地登記簿謄本可稽。雖被告丁○○辯稱：呂木欽未依約償還
    ，經伊等催討呂木欽始於同年九月初答應先將其與他人合建之系爭房屋分別登記
    在伊等名下，資以確保伊等之上開債權，至同年十月底呂木欽再以欠王榮村約一
    百六十萬元，被催討甚急，央求伊等將系爭房屋先移轉過戶與王榮村之妻丙○○
    ，而呂木欽所欠伊等債務，請再延期，其父願意負責，伊等允其請求，乃配合呂
    木欽將系爭房屋分別辦理移轉登記與丙○○，伊等實無犯罪故意等語，無非卸責
    飾詞，殊不足採，犯行已堪認定。
二、核告丁○○所為，係犯刑法第二百十四條使公務員登載不實文書罪。其與丙○○
    及呂木欽間，有犯意聯絡及行為分擔，皆為共同正犯。其先後多次犯行，時間緊
    接，犯罪構成要件相同，顯係基於概括犯意為之，為連續犯，依法以一罪論，並
    加重其刑。爰審酌其犯罪之一切情狀，量處如主文所示之刑，並諭知易科罰金之
    折算標準。末查被告丁○○前未曾受有期徒刑以上刑之宣告，有臺灣臺南地方法
    院檢察署刑案資料查註紀錄表附卷可憑，本院認被告經此次科刑後，當知所警惕
    ，無再犯之虞，宣告刑以暫不執行為適當，併予宣告緩刑三年，以觀後效。
據上論斷，應依刑事訴訟法第二百九十九條第一項前段，刑法第二十八條、第五十六
條、第二百十四條、第四十一條、第七十四條第一款，罰金罰鍰提高標準條例第一條
前段、第二條，判決如主文。
中    華    民    國      八十九      年      八       月     二十三    日
                                  臺灣臺南地方法院刑事第四庭
                                          法  官  蘇  孫  波
右正本證明與原本無異。
如不服本判決，應於判決送達後十日內，向本院提出上訴狀。
                                          書記官  羅  宗  賢
中    華    民    國      八十九      年      八       月    二十九     日
附表：臺南縣新營市○○路二十六巷十五號房屋所有權移轉過程
┌─┬───┬─────┬────────┬───────┬─────┐
│編│前  手│所有權移轉│建物買賣所有權移│建物登記書申請│所有權登記│
│號│      │登記名義人│轉契約書立約日期│申  請  日  期│日      期│
├─┼───┼─────┼────────┼───────┼─────┤
│  │乙○○│丁  ○  ○│八十六年九月十七│同年九月二十三│同年九月二│
│  │      │          │日              │日            │十四日    │
├─┼───┼─────┼────────┼───────┼─────┤
│  │丁○○│丙  ○  ○│八十六年十一月四│同年十一月十九│同年十一月│
│  │      │          │日              │日            │二十日    │
├─┼───┼─────┼────────┼───────┼─────┤
│  │丙○○│甲  ○  ○│八十六年十二月十│同年十二月十九│同年十二月│
│  │      │          │二日            │日            │二十日    │
└─┴───┴─────┴────────┴───────┴─────┘


司法院資訊處製作；財團法人民間司法改革基金會備份。
